【裁判字號】    97,抗,231
【裁判日期】    970421
【裁判案由】    訴之追加
【裁判全文】
臺灣高等法院民事裁定                   97年度抗字第231號
抗  告  人  太山工業股份有限公司
兼
法定代理人  丙○○
抗  告  人  甲○○
            乙○○
共      同
代  理  人  張雙華律師
相  對  人  國泰世華聯合商業銀行股份有限公司
兼
法定代理人  丁○○
相  對  人  戊○○
上列當事人間訴之追加事件，抗告人對於中華民國96年8月20日
臺灣臺北地方法院95年度重訴字第179號裁定提起抗告，本院裁
定如下：
    主  文
抗告駁回。
抗告費用由抗告人負擔。
    理  由
一、本件抗告意旨略以：抗告人提起本件訴訟之基礎事實，應依
    相對人所負賠償責任之不同而加以區別，不應以相對人戊○
    ○所涉刑事案件判決認定之事實為限，抗告人於原審提起如
    附表編號一至四追加之訴之基礎事實，與原起訴請求之基礎
    事實同一，依法並無不合，詎原審竟裁定駁回抗告人所為上
    開之追加之訴，爰請求廢棄原裁定，准抗告人於93年2月3日
    以後所為之訴之追加等語。
二、按「訴狀送達後，原告不得將原訴變更或追加他訴。但有下
    列各款情形之一者，不在此限：一、被告同意者。二、請求
    之基礎事實同一者。三、擴張或減縮應受判決事項之聲明者
    。四、因情事變更而以他項聲明代最初之聲明者。五、該訴
    訟標的對於數人必須合一確定時，追加其原非當事人之人為
    當事人者。六、訴訟進行中，於某法律關係之成立與否有爭
    執，而其裁判應以該法律關係為據，並求對於被告確定其法
    律關係之判決者。七、不甚礙被告之防禦及訴訟之終結者。
    」民事訴訟法第255條第1項定有明文。所謂「請求之基礎事
    實同一」，係指變更或追加之訴與原訴之主要爭點有其共同
    性，各請求利益之主張在社會生活上可認為同一或關連，而
    就原請求之訴訟及證據資料，於審理繼續進行在相當程度範
    圍內具有同一性或一體性，得期待於後請求之審理予以利用
    ，俾先後兩請求在同一程序得加以解決，避免重複審理，進
    而為統一解決紛爭者而言（最高法院95年度台上字第1573號
    判決意旨參照）。
三、經查：抗告人主張抗告人丙○○、甲○○、乙○○在相對人
    國泰世華聯合商業銀行股份有限公司（下稱國泰世華銀行）
    各設有帳戶，並共同提供價值新台幣（下同）880,000,000
    餘元之擔保物，與國泰世華銀行分別簽立借款契約，經營股
    票買賣。而戊○○係國泰世華銀行之專員，承辦放款業務，
    自民國86年1月22日起至91年3月止，因相對人丁○○疏於監
    督，致戊○○利用訴外人王永源、何錦英、王桂美、高建華
    、章榮武、石幸盈、朱雲國等人頭帳戶，以偽造還、放款方
    式，陸續盜取丙○○、甲○○、乙○○委託戊○○繳還貸款
    本息金額，及盜取丙○○、甲○○、乙○○帳戶中之款項，
    爰依民法第184條、第188條及公司法第23條之規定，對相對
    人提起本件訴訟等情，有抗告人之刑事附帶民事訴訟起訴狀
    、96年2月5日擴張訴之聲明狀可按（原審刑事附帶民事卷第
    1至3頁、原審卷2第84頁），且經原審就抗告人追加丁○○
    為被告部分，予以准許，有原法院95年度重訴字第179號民
    事判決可按（本院97年度重上字第64號卷第3至36頁），足
    見，抗告人主張之上開事實，應屬抗告人於原審原主張之基
    礎事實。
四、茲就抗告人提起上述追加之訴，是否合法，分別論述如下：
（一）關於附表編號一部分：
  １、依抗告人於96年2月5日提出民事擴張訴之聲明狀所載（原
      審卷2第83至86頁），抗告人於該狀追加抗告人太山工業
      股份有限公司（下稱太山公司）為原告，並追加聲明請求
      相對人應連帶給付太山公司397,188,088元，及其中306,6
      89,000元自95年4月14日起至清償日止，其中90,499,088
      元自93年10月6日起至清償日止，均按年息5%計算之利息
      ，係以國泰世華銀行未依兩造契約約定，將太山公司提供
      抵押之動產、不動產拍賣，並於95年4月13日拍定，致太
      山公司受有損害為據。
  ２、另依抗告人於96年2月9日提出之民事擴張訴之聲明續狀（
      原審卷2第232至234頁），係主張國泰世華銀行拍賣太山
      公司所提供抵押之動產、不動產後，不實登記太山公司逾
      期還款資訊，對太山公司造成商譽破產、被迫停業等損害
      ，並追加聲明請求相對人應連帶給付10,000,000元，及自
      90年8月24日起至清償日止，按年息5%計算之利息。
  ３、經核抗告人上開之追加之訴（包括原告及訴之聲明之追加
      ），係主張太山公司與國泰世華銀行間於借貸契約關係履
      行中，國泰世華銀行以太山公司有未依約還款而聲請拍賣
      太山公司所提供抵押之動產、不動產，對太山公司造成損
      害，另基於國泰世華銀行有不實登記太山公司有逾期還款
      資訊，致太山公司受有商譽破產、被迫停業等損害，因而
      追加太山公司為原告及如上所述之訴之聲明，可知，抗告
      人上開追加之基礎事實係國泰世華銀行拍賣太山公司所提
      供之擔保品，並登記太山公司有逾期還款之資訊，對太山
      公司造成損害之事實，與抗告人主張如上開三所述之基礎
      事實係戊○○以人頭帳戶，偽造還、放款方式，陸續盜取
      丙○○、甲○○、乙○○委託戊○○繳還貸款本息金額，
      及盜取丙○○、甲○○、乙○○帳戶中款項，二者之主要
      爭點不同，各請求利益之主張在社會生活上難認為同一或
      關連，相對人復不同意此部分之追加，本院亦無從就原訴
      訟及證據資料予以利用審酌，且抗告人提起此追加之訴，
      顯有礙相對人之防禦權，而對相對人不利益，揆諸前揭規
      定之說明，自難准許。
（二）關於附表編號二部分：
  １、丙○○、甲○○、乙○○於95年6月16日提出之民事追加
      起訴狀（原審卷1第89至93頁），追加主張尚有盜取未撥
      入其等帳戶內款項，其中丙○○部分為293,900,000元、
      甲○○部分為854,801,080元、乙○○部分為531,500,000
      元，均據相對人表示不同意此部分之追加，經核抗告人主
      張上開未撥入其等帳戶之款項，係何人以何方式盜取，迄
      今未見抗告人提出具體說明，是此追加部分與前開三抗告
      人主張之基礎事實有何同一或關連，已難憑斷。另參諸原
      法院92年度易字第1184號刑事判決認定戊○○之不法侵權
      行為，亦未包括上開情形，自難認抗告人此部分之追加與
      前開三抗告人主張之基礎事實係同一。
  ２、丙○○、甲○○、乙○○於上開追加起訴狀另主張其等實
      際上已清償國泰世華銀行款項之數額，已逾向國泰世華銀
      行所借得之數額，相對人應連帶返還此部分之差額等語，
      惟形成上開差額之原因為何未明，且抗告人主張有溢還款
      項予國泰世華銀行，其所據之基礎事實或僅涉及其等與國
      泰世華銀行間貸款契約之履行問題，核與前開三抗告人主
      張之基礎事實，二者間亦難認具有同一或關連性。
  ３、如上所述，抗告人就附表編號二所追加者，與上開三抗告
      人主張之基礎事實既難認係同一基礎事實，且以抗告人於
      92年間即已提起刑事附帶民事訴訟，原法院刑事庭亦於94
      年12月30日即裁定移送原法院民事庭審理，抗告人卻遲至
      95年6月間始為此部分訴之追加，顯有礙相對人之防禦及
      訴訟之終結，揆諸前揭規定之說明，亦難准許。
（三）關於附表編號三、四部分：
      丙○○、甲○○、乙○○於96年2月5日提出擴張訴之聲明
      狀（原審卷2第83至86頁），追加主張國泰世華銀行未依
      兩造契約約定，將其等分別提供抵押之動產、不動產拍賣
      ，致其等受有損害，並於96年2月9日提出擴張訴之聲明續
      狀（原審卷2第232至234頁），主張因丁○○唆使所屬員
      工將其等於聯合徵信中心之紀錄，登載有逾期還款之不實
      資訊，損害其等之商譽、信用，及扣押拍定其等之股票、
      不動產，令其等精神上受有痛苦，因而追加請求此部分所
      受非財產上損害賠償，可知，丙○○、甲○○、乙○○上
      開之追加，係以丙○○、甲○○、乙○○在與國泰世華銀
      行之借貸契約履行中，國泰世華銀行以其等有未依約還款
      而聲請拍賣其等所提供抵押之動產、不動產，對其等造成
      損害，另基於國泰世華銀行有不實登記其等逾期還款資訊
      ，致其等受有精神上之痛苦，經核上開追加之基礎事實，
      均係在抗告人主張如上開三前段所述基礎事實之後發生之
      事實，二者之主要爭點不同，各請求利益之主張在社會生
      活上難認為同一或關連，相對人復不同意此部分之追加，
      且依抗告人追加之時間距本件刑事附帶民事訴訟起訴時或
      經裁定移送原法院民事庭審理時，已有相當時間，是上揭
      之追加同有礙相對人之防禦及訴訟之終結，依前揭規定意
      旨說明，仍不應准許。
五、綜上所述，抗告人追加如附表編號一至四所示之訴，核與民
    事訴訟法第255條之規定不符，歉難准許。原法院駁回抗告
    人上開訴之追加，依法並無不符。抗告意旨指摘原裁定不當
    ，聲明廢棄，為無理由，應予駁回。
六、據上論結，本件抗告為無理由，爰裁定如主文。
中    華    民    國    97    年     4    月    21    日
                    民事第十二庭
                        審判長法  官  陳駿璧
                              法  官  王麗莉
                              法  官  陳邦豪
正本係照原本作成。
本裁定除以適用法規顯有錯誤為理由，並經本院許可外，不得再
抗告。如提起再抗告，應於收受後10日內委任律師為訴訟代理人
向本院提出再抗告狀。並繳納再抗告費新台幣１千元。
中    華    民    國    97    年    4     月    22    日
                              書記官  李佳樺
附表：
一、
１、太山公司於96年2月5日提出擴張訴之聲明狀追加為原告，主
    張國泰世華華銀行未依兩造契約約定，將太山公司提供抵押
    之動產、不動產拍賣，並於95年4月13日經拍定，致太山公
    司受有損害，為此追加太山公司為原告，並追加聲明：戊○
    ○、國泰世華銀行、丁○○應連帶給付太山公司397,188,08
    8元，及其中306,689,000元自95年4月14日起至清償日止，
    其中90,499,088元自93年10月6日起至清償日止，均按年息
    5%計算之利息。
２、太山公司復於96年2月9日提出民事擴張訴之聲明續狀，追加
    主張因國泰世華銀行前述拍賣其所提供抵押之動產、不動產
    後，並不實登記其有逾期還款，對其造成商譽信用破產、被
    迫停業損害等事實，而追加聲明另請求戊○○、國泰世華銀
    行、丁○○應連帶給付其10,000,000元，及自90年8月24日
    起至清償日止，按年息5%計算之利息。
二、丙○○、甲○○、乙○○於於95年6月16日提出之民事追加
    起訴狀中，追加主張戊○○尚有盜取未撥入其等帳戶內款項
    （丙○○部分為293,900,000元、甲○○部分為854,801,080
    元、乙○○部分為531,500,000元），及其等實際上已清償
    國泰世華銀行款項數額超過其等所借得款項（各該特定金額
    不明），戊○○、國泰世華銀行應連帶返還，為此追加請求
    。
三、丙○○、甲○○、乙○○於96年2月5日提出擴張訴之聲明狀
    ，追加主張國泰世華銀行未依兩造契約約定，將其等分別提
    供抵押之動產、不動產拍賣，致其等受有損害，請求相對人
    負連帶損害賠償責任。（依丙○○、甲○○、乙○○復於96
    年5月4日所提出擴張訴之聲明暨準備二狀，此追加部分丙○
    ○請求者為388,710,368元、甲○○請求者為247,199,596元
    、乙○○部分為275,133,552元）。
四、丙○○、甲○○、乙○○於96年2月9日提出擴張訴之聲明續
    狀，主張因丁○○唆使所屬員工將其等於聯合徵信中心之紀
    錄，登載有逾期還款之不實資訊，損害其等之商譽、信用，
    及扣押拍定其等之股票、不動產，令其等精神上受有痛苦，
    因而追加請求此部分所受非財產上損害賠償，並追加聲明：
    相對人應連帶賠償丙○○20,000,000元、連帶給付甲○○10
    ,000,000 元、連帶給付乙○○10,000,000元，及均自90年8
    月24日起至清償日止，按年息5%計算之利息。


司法院資訊處製作；財團法人民間司法改革基金會備份。
